臺灣高等法院臺中分院刑事判決　　　　96年度上訴字第1412號
上　訴　人
即　被　告　戊○○
上列上訴人因偽造文書案件，不服臺灣臺中地方法院95年度易字
第3706號中華民國96年4月19日第一審判決(起訴案號：臺灣臺中
地方法院檢察署95年度偵字第22700號)，提起上訴，本院判決如
下：
    主  文
原判決撤銷。
戊○○行使偽造私文書，足以生損害於他人，累犯，處有期徒刑
伍月，如易科罰金，以銀元參佰元即新臺幣玖佰元折算壹日，減
為有期徒刑貳月又拾伍日，如易科罰金，以銀元參佰元即新臺幣
玖佰元折算壹日。
    犯罪事實
一、戊○○於民國 93年9月29日，曾因詐欺罪，經臺灣臺中地方
    法院判處有期徒刑3月確定，於93年12月7日易科罰金執行完
    畢。詎仍不知悔改，緣戊○○於 95年1月13日，向立丞車行
    負責人丁○○之夫石玉山借款新臺幣（下同）15萬元，並約
    定待其將車號W6－2577號之自用小客車出售予其前姐夫乙○○後，再以該車辦理貸款，所貸得之款項先撥還立丞車行。
    戊○○旋即於 95年1月20日，與乙○○簽訂買賣契約書，由
    戊○○將上開自用小客車以23萬元之價格出售予乙○○，乙○○並先給付13萬元予戊○○，其餘10萬元，乙○○即授權
    戊○○以其名義代向銀行貸款10萬元支付。詎戊○○明知乙○○授權貸款之額度僅10萬元，竟擅自逾越授權，向不知情
    之南山人壽保險股份有限公司（下稱南山人壽公司）代辦員
    丙○○佯稱乙○○欲貸款33萬元，戊○○與丙○○並於95年
    1月24日，在臺北市乙○○上班處所（內政部警政署)外與乙○○會面，由丙○○將貸款金額空白之貸款申請書交予乙○○簽名，因乙○○急於上班，且誤信戊○○僅以其名義借貸
    10萬元，即於空白貸款申請書上簽名後交還丙○○，戊○○
    隨即將上開汽車買賣契約書轉交予丙○○，並利用不知情之
    丙○○在上開貸款申請書上虛偽填載貸款金額33萬元，而逾
    越乙○○原先授權之10萬元後，持向南山人壽公司申請貸款
    ，南山人壽公司隨即准予核貸33萬元，並於 95年1月26日先
    交付撥款同意書予戊○○，足以生損害於南山人壽保險公司
    及乙○○，嗣戊○○於同日將該撥款同意書轉交予乙○○，
    並要求乙○○將多核貸之部分款項轉借給其，而為乙○○所
    拒，乙○○得知所核貸的款項超過原先約定之數額後，即緊
    急聯絡南山人壽公司承辦人員停止撥款，並取回原先送件之
    貸款資料予以撕毀。因戊○○未能償還立丞車行之借款，丁○○乃於 95年3月15日對戊○○提出詐欺告訴，始查悉上情
    。
二、案經丁○○訴由臺灣臺中地方法院檢察署檢察官偵查起訴。
　　理　由
一、訊據被告戊○○固坦承曾將上開自小客車出售予乙○○，乙○○並委其代向銀行貸款10萬元之事實不諱，然矢口否認有
    上開行使偽造文書之犯行，辯稱：伊並沒有逾越乙○○的授
    權辦理貸款，當時伊有跟乙○○說清楚貸款申請書要填載貸
    款33萬元，但因銀行還會審核貸款人的信用，不一定就會核
    貸33萬元， 95年1月26日伊拿到撥款同意書後，即告訴乙○○多貸得之款項可否轉借給伊，因乙○○不同意借款，才打
    電話給南山人壽公司停止撥款，乙○○對伊要申貸33萬元之
    事，早即知悉云云。惟查，上開犯罪事實，業據被告於原審
    坦承不諱（見原審卷第132頁)，核與證人乙○○於偵查、原
    審及本院證稱： 93年1月份，伊有向被告購買上開自小客車
    ，當時係以23萬元之價格向被告購買，而在買賣契約書上填
    載購買之金額33萬元，係因被告說如此填載將來向銀行貸款
    比較方便，伊已陸陸續續付了13萬元，其餘的款項伊僅要貸
    款10萬元，後來伊才發現被告貸款金額為33萬元，超過伊當
    初答應的金額，伊感覺有被騙，因為原來講好要貸款10萬元
    ，後來變成33萬元，中間一定有問題。當時有一位小姐（即
    丙○○）到警政署找伊簽約，伊在文件上面簽名當時並沒有
    寫貸款金額，伊相信被告，且伊當時確實有跟被告說只要貸
    款10萬元，後來貸款送件的事都委由被告處理，伊不知道被
    告事後竟貸款33萬元等語（見他字第1872號卷第23、24頁，
    原審卷第118至120頁，本院卷第44頁）；及證人丙○○於偵
    查中證稱：當初是被告跟伊接洽，說伊姐夫乙○○要貸款，
    後來伊到警政署對保時，貸款的金額還是空白的，因乙○○
    急著要上班，所以就直接在對保單上簽名，當時被告跟伊說
    要貸款33萬元，伊想乙○○係被告的姐夫，他們應該已經講
    好貸款的事情，所以伊公司就核撥33萬元，後來在 95年1月
    26日接近晚上時，乙○○打電話告訴伊，他被騙了，他不要
    貸款等語（見他字第1872號卷第95、96頁）相符，並有撥款
    同意書書影本及中古汽車（委賣）合約書影本附卷可稽（見
    他字第1872號卷第15、26頁），足認被告之自白與事實相符
    ，應堪採信。本案乙○○既僅委託被告貸款10萬元，茲被告
    竟違背乙○○之委託，逾越授權權限，委由不知情之證人丙○○虛偽填載貸款金額33萬元，並持向南山人壽公司行使，
    就上開逾越授權額度之23萬元部分，自已構成行使偽造私文
    書之犯行，本案事證明確，被告上開所辯要屬事後卸責之詞
    ，不足採信，其犯行堪以認定。
二、被告行為後，刑法於94年2月2日修正公布，並自95年7月1日
    起施行，有關本案之新、舊法比較適用如下：
  (一)刑法第41條第1項前段原規定「犯最重本刑為5年以下有期徒
    刑以下之刑之罪，而受 6個月以下有期徒刑或拘役之宣告，
    因身體、教育、職業、家庭之關係或其他正當事由，執行顯
    有困難者，得以銀元300元(即新台幣900元）折算1日，易科
    罰金」，而修正公布施行之刑法第 41條第1項前段則規定：
    「犯最重本刑為5年以下有期徒刑以下之刑之罪，而受6個月
    以下有期徒刑或拘役之宣告，得以新台幣1000元、2000元、
    3000元折算 1日，易科罰金」，比較新舊法規定，以修正公
    布施行前之易科罰金折算標準較有利於行為人。
  (二)刑法第33條第5款關於罰金刑之規定，由「罰金：銀元1元以
    上」，修正為「罰金：新臺幣1000元以上，以百元計算之」
    ，本案有關罰金刑部分，經比較新、舊法結果，應適用被告
    行為時法即修正前刑法第 33條第5款之規定較有利於行為人
    。
  (三)刑法第47條關於累犯之規定，由「受有期徒刑之執行完畢，
    或受無期徒刑或有期徒刑一部之執行而赦免後， 5年以內再
    犯有期徒刑以上之罪者，為累犯，加重本刑至二分之一」，
    修正為「受徒刑之執行完畢，或一部之執行而赦免後， 5年
    以內故意再犯有期徒刑以上之罪者，為累犯，加重本刑至二
    分之一」，查依被告之前科紀錄，無論依修正前後刑法第47
    條之規定均構成累犯，並無有利或不利之情形，自不生比較
    之問題，應直接適用行修正後之規定。
三、按刑法上之偽造文書罪，係以無製作權之人冒用他人名義製
    作文書為構成要件之一，如行為人係基於有製作權人之授權
    而製作，固不能謂無製作權，惟若逾越授權之範圍而製作，
    即不得以曾獲授權而免其偽造文書之罪責（最高法院72年台
    上字第7112號判例、93年度台上字第6311號、2258號及86年
    年台上字第1215號判決意旨參照）。被告利用不知情之丙○○虛偽填載貸款金額33萬元而向南山人壽公司行使之，就逾
    越授權23萬元之部分，核其所為，係犯刑法第216條、第210
    條之行使偽造私文書罪。又起訴書「證據並所犯法條欄」雖
    漏未引用被告涉犯刑法第216條、第210條之行使偽造私文書
    罪名，惟起訴書「犯罪事實欄」中既已明確記載「．．．（
    實際上乙○○向戊○○買受之價格為23萬元，乙○○已支付
    戊○○13萬元，僅10萬元需貸款)，丁○○於95年1月26日收
    受南山人壽公司之33萬元撥款同意書（乙○○實際上僅委託
    戊○○辦理10萬元之貸款，詎戊○○竟向承辦人員丙○○稱
    乙○○擬貸款33萬元，乙○○亦不察於貸款申請書上簽名）
    ，．．乙○○於 95年1月26日，發現貸款之金額為33萬元，
    緊急連絡承辦人員丙○○停止撥款，．．」等語，且公訴蒞
    庭檢察官於原審並補充論述被告此部分之行為，涉犯刑法第
    216條、第210條之行使偽造私文書罪，則被告此部分犯行，
    自在起訴範圍內，本院應併予以審理，附此敘明。被告偽造
    私文書之低度行為，應為其行使偽造私文書之高度行為所吸
    收，不另論罪。被告利用無犯罪故意之丙○○為前揭犯行，
    係屬間接正犯。被告於 93年9月29日，曾因詐欺罪，經臺完
    臺中地方法院判處有期徒刑3月確定，於93年12月7日易科罰
    金執行完畢，有臺灣高等法院被告前案紀錄表在卷可稽，其
    於受有期徒刑執行完畢後 5年以內，再故意犯本件有期徒刑
    以上之罪，為累犯，應依修正後刑法第 47條第1項規定，加
    重其刑。原審以被告罪證明確，予以論罪科刑，固非無見，
    惟原審未及依中華民國96年罪犯減刑條例之規定予以減刑，
    即有未當，被告上訴意旨猶執前詞指摘原判決不當，雖無理
    由，但原判決既有上開可議之處，自應由本院將原判決撤銷
    改判。爰審酌被告前有兩次詐欺前科（詳見上開前案紀錄表
    ）素行非佳，其犯罪之動機、目的、所生危害，手段尚屬平
    和，本案經乙○○及時發現終止撥款，所生危害非鉅，被告
    犯後曾於原審坦承犯行等一切情狀，量處如主文所示之刑，
    並依修正前刑法第 41條第1項前段，諭知易科罰金之折算標
    準。又被告上開犯罪之時間在 96年4月24日以前，合於中華
    民國 96年罪犯減刑條例第2條第1項第3款之規定，應就所宣
    告之刑，減其刑期二分之一，並就所減得之刑，諭知易科罰
    金之折算標準。
四、公訴意旨另略以：被告於 95年1月13日，至丁○○所經營之
    立丞汽車，出售車號W6－2577號自用小客車（當時車主登記
    為志群電子科技股份有限公司）予丁○○，約定價款為25萬
    萬元（丁○○均已付清），被告並將上開車輛及相關證件交
    予丁○○。詎被告竟意圖為自己不法之所有，向丁○○佯稱
    乙○○有意以33萬元之價格購買該車（實際上乙○○向被告
    買受之價格為23萬元，乙○○已支付戊○○13萬元，僅10萬
    元需貸款)，嗣丁○○於95年1月26日收受南山人壽公司之33
    萬元撥款同意書（乙○○實際上僅委託戊○○辦理10萬元之
    貸款，詎被告竟向承辦人員丙○○稱乙○○擬貸款33萬元，
    乙○○亦不察於貸款申請書上簽名），致丁○○陷於錯誤，
    即將上開車輛及相關文件交予被告，被告旋即將該車於95年
    1 月25日移轉予乙○○（先由志群公司移轉予戊○○，再移
    轉予乙○○，乙○○之相關證件仍由丁○○保管，以擔保款
    項之支付)，嗣乙○○於95年1月26日發現貸款之金額為33萬
    元，緊急連絡承辦人員丙○○停止撥款，致使丁○○受有無
    法取得33萬元貸款核撥之損害，丁○○始查悉受騙；因認被
    告此部分，尚涉犯刑法第339條第1項之詐欺取財罪嫌；又被
    告逾越乙○○之授權，向南山人壽公司超貸23萬元，致南山
    人壽公司陷於錯誤，而准予核貸，嗣因乙○○通知南山人壽
    公司始停止撥款，因認被告此部分所為，亦涉犯刑法第 339
    條第1項、第3項之詐欺取財未遂罪嫌(見原審卷第133頁公訴
    人之論告）。經查：
  (一)按犯罪事實應依證據認定之，無證據不得認定犯罪事實；不
    能證明被告犯罪或其行為不罰者，應諭知無罪之判決，刑事
    訴訟法第154條第2項、第301條第1項分別定有明文。又告訴
    人之告訴，係以使被告受刑事追訴為目的，是其陳述是否與
    事實相符，仍應調查其他證據以資審認。且事實之認定，應
    憑證據，如未能發現相當證據，或證據不足以證明，自不能
    以推測或擬制之方法，以為裁判基礎。且認定犯罪事實所憑
    之證據，雖不以直接證據為限，間接證據亦包括在內；然而
    無論直接或間接證據，其為訴訟上之證明，須於通常一般之
    人均不致有所懷疑，而得確信其為真實之程度者，始得據為
    有罪之認定，最高法院52年台上字第1300號、40年台上字第
    86號及76年台上字第4986號判例可資參照。又刑事訴訟法第
    161條已於91年2月8日修正公布，修正後同條第1項規定：檢
    察官就被告犯罪事實，應負舉證責任，並指出證明之方法。
    因此，檢察官對於起訴之犯罪事實，應負提出證據及說服之
    實質舉證責任。倘其所提出之證據，不足為被告有罪之積極
    證明，或其闡明之證明方法，無從說服法官以形成被告有罪
    之心證，基於無罪推定之原則，自應為被告無罪判決之諭知
    （最高法院92年台上字第128號判例意旨參照)。另按刑法第
    339條第1項詐欺罪之成立，以意圖為自己或第三人不法所有
    ，以詐術使人將本人或第三人之物交付為要件。所謂以詐術
    使人交付，必須被詐欺人因其詐術而陷於錯誤，若其使用方
    法，不能認為詐術，亦不致使人陷於錯誤，即不構成該罪（
    最高法院46年度台上字第260號判決意旨參照)。再債務不履
    行之態樣繁多，有因當事人間存有抗辯事由而不履行者，有
    因債務人事後財務惡化致一時不能履行者，甚且有債務人惡
    意之不履行者，然其是否構成刑法第339條第1項之詐欺罪，
    非可一概而論，端視債務人於取得款項之初，是否有為自己
    或第三人不法所有之意圖，及其所使用之方法是否為詐術，
    並因而使人陷於錯誤，非謂一有不履行之情形，即應論以詐
    欺罪責。
  (二)本件公訴人認被告涉有詐欺取財犯行，係以：證人丁○○、
    黃鉉堯、乙○○及丙○○於偵查中之證述，並有相關契約書
    、撥款同意書、乙○○行照、汽車燃料使用費繳納通知書附
    卷可證，為其論據。訊據被告堅決否認有何詐欺取財犯行，
    辯稱：上開車輛是由志群電子公司委託黃建成買賣，黃建成
    請伊買下這台車，當時伊沒有錢，黃建成說可以把這台車子
    賣給伊姊夫乙○○。伊乃於 95年1月13日與黃建成、涂忠堂
    一起到立丞汽車借款15萬元，當天請立丞汽車負責人石玉山
    先辦理過戶至伊名下，再用伊名義借款15萬元，雙方說好先
    行扣除1萬8千元利息，石玉山並扣押伊身分證、車子，伊並
    簽發一張面額為15萬元之本票，石玉山之妻子丁○○當場點
    交13萬2千元，當天黃建成還有拿2千元給丁○○買酒請大家
    喝。該 13萬2千元伊則交給黃建成，算是伊已經付清買車價
    錢，至於黃建成如何和原車主處理，與伊無涉。嗣伊因欲於
    95年1月28日出國，乃於95年1月27日，向石玉山借款10萬元
    ，扣除支付伊姐夫的音響 2千元，石玉山實際拿9萬8千元給
    伊。嗣貸款不成後，伊曾先拿 5萬元託黃建成轉交石玉山，
    要先清償部分款項，但黃建成不接受，乃由立丞車行人員林
    添發代為收受，並有簽發字據。又貸款之33萬元，乙○○要
    負責10萬元，其他23萬元是涂忠堂負責，因為涂忠堂有向伊
    借錢，這是涂忠堂拜託伊這樣做，石玉山也知道，伊並非向
    丁○○詐欺取財。而伊若有向南山人壽公司詐欺之犯意，即
    不會先行告知乙○○准予核貸之金額等語。經查：
  1.證人丁○○於原審結證稱：「（問：本件W6－2577號自小客
    車戊○○是賣給車行還是向車行借錢？）是賣給車行，不是
    借錢，賣給我們的時間是95年1月13日，當日被告是自己一
    個人來車行，被告來時是由我與黃鉉堯一起接洽」、「（問
    ：被告來賣車時，當日有無付錢給被告？）有，當日就付了
    25萬元，一次付清，因為被告表示車要賣25萬元」、「（問
    ：後來有無再付錢給被告？）沒有了」、「（問：當日是否
    你接洽？）是我與黃鉉堯一起接洽，錢是我與黃鉉堯一起拿
    給被告」、「（問：後來有無再拿一筆9萬8千元給被告？）
    有，因為被告車子賣25萬元，但他貸款33萬元出來，不足的
    部分要我們車行給他」、「（問：車子是不是 95年1月13日
    當日就過戶到戊○○名下？）是，被告當天又說這部車另外
    有買主，就是被告姊夫」、「我們是先付錢給被告後才辦過
    戶，當天被告並沒有說要賣給他姊夫多少錢」、「（問：被
    告既然把車子賣給你們，他說要再把車賣給他姊夫，為何答
    應？）他這樣說我就這樣做，因為他說有買主」、「（問：
    既然被告有買主為何還把車賣給你們？）我不知道。」、「
    （問：這部車賣給你們後，被告為何又可以把車子開走？）
    95年 1月13日被告有把車交給我們，在農曆過年前我們把車
    交給被告，讓他把車交給乙○○」、「（問：被告有無因此
    事開立本票給你們？）沒有」、「（問：這33萬元是誰去貸
    款？)是被告自己貸款的，95年1月13日當天被告並沒有說要
    貸款，他是車子賣給我們後，他說車子要賣給他姊夫，委託
    我們整理車子」、「（問：既然你們當日不知道有差價可以
    賺，為何當日又同意被告將車賣給他姊夫，而不由被告自己
    賣且不經過你們賣？）因為被告說他缺錢，沒有錢可以整理
    車子，也沒有錢繳納牌照稅等」、「（問：被告到底是要賣
    車還是要借錢？）賣車，我們車行沒有從事借錢」云云。
　2.證人黃鉉堯於原審則證稱：「（ 問：95年1月13日，被告把
    W6－2577號自小客車牽到車行時是誰處理？）是石玉山處理
　  ，當天我沒有在場」、「（問：何時知道有這車子事情？）
 　 大概兩個月後，大約95年3月間知道」、「（ 問：為何知道
    這事情？）因為錢有一半是我出的，就是95年農曆過年前那
    段時間，是不是95年1月13日不確定 ，我姐姐打電話給我說
    有一台臺車子可以買，找我一起投資，．．」、「（問：你
    有無投資？）當日我拿16萬元交給我姐姐，當時被告不在場
    」等語。
  3.證人石玉山於原審則證稱：「（問：被告於 95年1月13日將
    W6－2577號自小客車牽到你們車行時，是誰處理？）是我處
    理的，當日除被告外還有涂忠堂及另外一位姓黃的朋友」、
    「（問：當天車行除了你在場外，還有誰在場？）還有員工
    ，名字現在忘記了」、「（問：當日黃鉉堯有無在場？你太
    太丁○○有無在場？）他們兩人都不在場」、「（問：當日
    被告是賣車還是用車借錢？）是要先賣給我們車行」、「（
    問：當日被告如何說？）被告先說車要賣給我們，又跟我們
    說他姊夫要把車買回去」、「（問：被告當日有無說車子要
    賣多少錢？）就是契約書的金額」、「（問：被告有無說他
    姊夫要買多少錢？）沒有」、「（問：當日被告賣車時，有
    無拿出任何證明？）都有」、「（問： 系爭車子95年1月13
    日有無過戶到被告名下？）我記得是當日晚上拿錢給被告，
    隔天才過戶」、「（問：為何要過戶到被告名下？）因為原
    來車主該公司我們不認識」、「（問：既然不認識，為何敢
    買？）一般不認識的車我們都不買，被告說這部車沒有問題
    ，先過戶到他的名下」、「（問：過戶到被告名下，過戶費
    用誰出？）我們車行出的」、「（問：車子過戶到乙○○名
    下，過戶費誰出？）也是我們出的」、「（問：被告有無因
    為本件車子之事，而簽立本票給你們？）有，被告簽了一張
    15萬元的本票，後來又簽了一張33萬元的本票」、「（問：
    該二張本票在何處？）應該還在我們公司，二張本票都還沒
    有還給被告」、「（問：當日你們付了15萬元給被告，是否
    如此，15萬元來源如何？）是的，15萬元是向黃鉉堯拿的，
    是會計或我太太向黃鉉堯拿的」、「（問：為何要被告簽本
    票？）因為產權尚不清楚」、「（問：15萬元的本票是何時
    簽的？)95年1月13日，就是簽契約當日」、「（問：33萬元
    的本票是何時簽的？）車子交給乙○○當日簽寫的，也是我
    們拿尾款給被告當日，就是寫第二份合約書當日．．．就是
    95年1月27」、「（問：被告為何簽二張本票給你？)第一次
    是小潘（涂中堂）牽這部車要賣給我，後來涂中堂、被告及
    阿南（黃建成）價錢講不攏，後來涂忠堂說先拿15萬元給他
    們」、「（問：為何拿錢給他們？）是要買車子，他們是說
    車子要賣給我，當時我出價20萬元，他們不同意」、「（問
    ：買賣契約沒有成立為何拿錢給他們？）因為大家都認識」
    、「（問：到底是買車的錢或是借錢？）買車的錢，我拿15
    萬元給他們，這是買車的錢，時間就是簽15萬元本票那天」
    、「（問：後來為何簽第二張本票？）因為後來沒有收到錢
    ，簽第二張33萬元本票的時間就是我們看到撥款同意書那天
    ，因為沒有收到錢，所以沒有保障」、「 (問：不是已經先
    簽了15萬元的本票？為何總共簽了48萬元本票給你們？）15
    萬元的本票已經撕掉了，只剩下33萬元本票」云云。
  4.互核證人丁○○、黃鉉堯及石玉山對於被告究係向立丞車行
    何人購買上開車輛一節，所證竟大相逕庭，已難遽信。且證
    人石玉山於96年3月8日向原審陳明被告簽發之兩張本票正本
    均還在等語後，於96年3月8日庭後即檢送該兩張本票影本給
    原審法院，斯時並未陳明只餘一張本票正本（見原審卷96至
    99頁所附之陳報狀），嗣於同年月29日原審審理時，經原審
    法官質以「被告為何簽發48萬元本票」時，又改稱：15萬元
    本票已經撕掉云云，所證先後亦顯有不符。況上開車輛係於
    95 年1月13日過戶至被告名下，於同年月25日過戶至乙○○
    名下，有汽（機）車各項異動登記書影本附卷可按（見他字
    第1872號卷第76、77頁），證人丁○○及石玉山於審理中均
    直承該兩次過戶費用均係立丞車行支付等語。準此，本案若
    如證人丁○○、黃鉉堯、石玉山所述，係被告將上開車輛以
    25萬元出售予立丞車行，則核有下列顯悖一般交易常情之情
    形：
  被告既係將該車以25萬元「出售」予立丞車行，並曾將該車
    先暫留在立丞車行，則被告本可向石玉山收取「價金」25萬
    元，豈有先後於向立丞車行拿取15萬元及9萬8千元時，竟先
    後簽發面額分別為15萬元及33萬元之本票予石玉山之理？
  被告如係將上開車輛以25萬元出售予立丞車行，斯時被告並
    已表明要再將該車出售予乙○○，且未說要以多少金額出售
    ，石玉山復稱該車產權不清楚，且其要求以20萬元購買該車
    ，未獲被告同意，則石玉山豈有在此情況下先行給付「價金
    」15萬元予被告之理？而產權既不清楚，石玉山復已與被告
    簽簽定買賣契約，並已先給付15萬元予被告，則石玉山儘可
    將上開車輛先過戶至其名下以保障自己權益，何以竟支付過
    戶費而將該車過戶至被告名下？
  石玉山等立丞車行人員既係從事中古車買賣業，何以與被告
    於95年1月13日簽定之「買賣契約書」，竟只有記載賣方為
    被告，買方（乙方）資料則完全空白（見同他字第1872號卷
    第9頁）；又何以於95年1月27日要另行簽訂買賣合約書，且
 　 當日所簽之汽車買賣合約書竟記載「立合約人：賣方立丞（
    以下簡稱甲方），買方戊○○（以下簡稱乙方）」，且在後
    面當事人簽名欄，又記載「代售人：立丞」、「乙方（買方
    ）：戊○○．．。」，「甲方（賣方）」部分則均空白（見
    他字第1872號卷第10頁）；95年1月27日之切結書何以亦記
    載：「本人戊○○向立丞汽車購買1999年份型式日產廠牌西
    米露車號W6－2577號，轎車壹部．．。」（見他字第1872號
    卷第14頁)。
  由此益徵黃惠玲、石玉山上開所證，被告係將上開車輛出售
    予立丞車行云云，顯不足採。
  5.又被告透過丙○○所貸款之33萬元，係指定要撥款至立丞車
    行之帳戶等情，亦據證人丙○○於原審結證明確（見原審卷
    第74頁)。且被告於乙○○終止撥款後，確有於95年4月14日
    透過黃建成清償 5萬元予立丞車行，業據證人林添發、黃建
    成於原審結證屬實（見原審卷第121、124頁)，並有5萬元保
    管條一張在卷可稽（見原審卷第26頁，其上日期94年部分係
    誤載，應為95年，業據證人林添發於審理中結證在卷），則
    被告若自始有向立丞車行人員詐取財物之不法所有意圖，其
    當無為上開行為必要，是被告辯稱並無向立丞車行詐欺取財
    之不法意圖等語，應可採信。此外又查無其他積極證據，足
    認被告有詐騙立丞車行之犯行，因公訴人認此部分與上開論
    罪科刑之部分，有裁判上一罪之牽連犯關係，爰不另為無罪
    之諭知。
  6.至被告雖逾越乙○○之授權，向南山人壽公司超貸23萬元，
    致南山人壽公司陷於錯誤，而准予核貸。然參以被告於取得
    撥款同意書後，隨即告知乙○○已核貸33萬元等情觀之，被
    告應無詐欺之犯意，否則其豈可能於尚未撥款前即告知乙○○此事，致乙○○得以事先通知南山人壽公司停止撥款，是
    被告應係想造成既定之事實〈即准貸33萬元〉，再要求乙○○同意貸款33萬元，被告主觀上應無詐欺之犯意。因公訴人
    認此部分與上開論罪科刑之部分，亦有裁判上一罪之牽連犯
    關係，爰不另為無罪之諭知。
據上論結，應依刑事訴訟法第369條第1項前段、第364條、第299
條第1項前段，刑法第 2條第1項前段、第216條、第210條、第47
條第1項、修正前刑法第41條第1項前段，修正前罰金罰鍰提高標
準條例第2條，中華民國96年罪犯減刑條例第2條第1項第3款、第
7條、第9條，判決如主文。
本案經檢察官甲○○到庭執行職務。
中　　華　　民　　國　　96　　年　　7 　　月　　26　　日
            刑事第十庭    審判長法　官　林　照　明
                                法　官　李　平　勳
                                法　官　蔡  名  曜
上列正本證明與原本無異。
如不服本判決應於收受送達後十日內向本院提出上訴書狀，其未
敘述上訴之理由者並得於提起上訴後十日內向本院補提理由書（
均須按他造當事人之人數附繕本）。
                                書記官　劉　恒  宏
中　　華　　民　　國　　96　　年　　7 　　月　　31　　日
附錄論罪科刑法條：
刑法第二百十條：
偽造、變造私文書，足以生損害於公眾或他人者，處五年以下有
期徒刑。
刑法第二百十六條：
行使第二百十條至第二百十五條之文書者，依偽造、變造文書或
登載不實事項或使登載不實事項之規定處斷。
